臺灣板橋地方法院交通事件裁定　　　　　　　　　　九十三年度交聲字第六五三號
　　原處分機關　交通部公路總局臺北區監理所
　　異　議　人
　　即受處分人　乙○○
右列異議人因違反道路交通管理處罰條例案件，對於交通部公路總局臺北區監理所於
中華民國九十三年四月二十日所為之裁決（原處分案號：北監營字第裁四０─ＡＢＺ
０八八五七六號）聲明異議，本院裁定如左：
        主  文
原處分撤銷。
乙○○汽車駕駛人駕駛大貨車，使用註銷之駕駛執照駕車，處罰鍰新臺幣陸萬肆仟元
。
        理  由
一、原處分機關以：異議人即受處分人乙○○於民國九十二年三月二十二日上午十一
    時十分許，駕駛車號二Ｊ─三八一號營業大貨車，在台北市○○區○○路八十號
    前，因在路邊併排停車（此部分違規另行裁罰）為警查獲，經台北市政府警察局
    內湖分局發覺異議人係使用註銷之駕駛執照駕駛大型車，於九十二年四月二十五
    日以北市警交大字第ＡＢＺ０八八五七六號通知單舉發，爰依道路交通管理處罰
    條例第二十一條之一第一項第五款規定，裁處罰鍰新臺幣八萬元之處分。
二、異議意旨略謂：異議人於九十二年三月二十二日上午，係隨同「通盈通運股份有
    限公司」（下稱通盈公司）之司機「羅政雄」駕車前往上址送貨，因併排停車為
    警取締（舉發通知單車主誤載為連盈公司），適駕駛人羅政雄不在現場，故由異
    議人出示證件受罰，但該車實非異議人所駕駛，且當日受舉發事由僅係「併排停
    車」，並非駕照過期，異議人亦繳納該併排停車之罰鍰完畢，詎警方竟於九十二
    年四月二十五日補開本件使用註銷駕照駕駛大貨車之罰單，異議人於九十二年十
    月間始收受舉發單，旋於期限內提出申訴，竟仍遭最高額之裁罰，實難甘服，為
    此聲明異議，請求撤銷原處分云云。
三、按汽車駕駛人駕駛聯結車、大客車、大貨車，有使用註銷之駕駛執照駕車者，汽
    車所有人及駕駛人各處新臺幣四萬元以上八萬元以下罰鍰，並當場禁止該汽車駕
    駛人繼續駕駛及扣留其車輛牌照，道路交通管理處罰條例第二十一條之一第一項
    第五款定有明文。
四、經查，本件異議人乙○○於九十二年三月二十二日上午十一時十分許，駕駛通盈
    公司名下車號二Ｊ─三八一號營業大貨車，在台北市○○區○○路八十號前，因
    涉「路邊併排」停車為警查獲，經台北市政府警察局內湖分局另發覺異議人係使
    用註銷之駕駛執照駕駛大型車，遂於違規行為三個月內之九十二年四月二十五日
    另行舉發之事實，業據異議人具狀陳明在卷，並有北市警交大字第ＡＢＹ六七六
    七四二號（併排停車）、北市警交大字第ＡＢＺ０八八五七六號（使用註銷駕照
    ）舉發通知單各一紙在卷可稽。異議人雖具狀以前詞置辯，但經本院依址傳喚，
    並請其偕同證人羅政雄及攜帶當日排班紀錄到庭，以供調查，然異議人無正當理
    由拒不到庭，亦未舉證以實其說，其空言主張，已難採信。又證人即舉發本件之
    台北市政府警察局內湖分局潭美派出所警員甲○○到庭具結證稱：本件係伊舉發
    ，當時係執行巡邏勤務，巡邏經過內湖新民路時，發現有違規車輛併排停車，影
    響交通，即下車拍照採證，異議人適返回，伊向異議人要求提出證件告發。在舉
    發當時現場原本沒有人，伊正在照相採證時，異議人即出現並坐上駕駛座要開走
    。一般情形，若駕駛來將車輛開走，並不會開單舉發，惟本件因車輛龐大，已佔
    用一個車道，故縱駕駛人出現，伊仍為舉發。於本件舉發始未期間，僅有被舉發
    人即異議人一人出現，沒有他人出現主張為駕駛人，且異議人亦承認係司機，伊
    才對之舉發，事後也是異議人將車輛開走。當時異議人有提出
    照係從車上拿下來的。伊通常會以電腦查核，如果電腦當機，就不會查核，當天
    伊並沒有查核，印象中，應該是電腦有問題，後來伊想若無照駕駛，監理所會另
    行通知，屆時再補行舉發即可。本件併排停車之舉發通知單車主欄載「連盈公司
    」，應係筆誤，但本件係對違規之駕駛人處罰。事後收到監理所四月十八日之公
    文，才知道異議人另涉使用註銷駕照，所以於四月二十五日補開舉發單。伊對「
    羅政雄」之名字並無印象，異議人亦未提及車子應係何人駕駛。事後大貨車亦係
    在伊面前由異議人開走，在伊目視所及至少二百公尺以上，至於開到哪裡則不清
    楚。伊記得正要拍照時，異議人突從車頭處跑過來，直接衝上車要把車開走，所
    以伊係從駕駛座把異議人叫下來出示證件，舉發後異議人就自己上車，把車子開
    走，還來不及告訴異議人說如果不走的話，要請拖吊車來拖車。因為當時異議人
    沒有帶駕照，伊記得當時還請異議人自己確認一下有沒有駕照等語，並提出交通
    部公路總局台北區監理所於九十二年四月十八日致台北市政府警察局內湖分局函
    一件附卷可按。而依上開函文記載，異議人之職業貨車駕駛執照早於九十一年九
    月十八日因逾審遭逕行註銷，是異議人於九十二年三月二十二日上午十一時，有
    使用註銷之駕駛執照駕駛大型車之違規甚明。異議人所辯伊並非駕駛人乙節，顯
    屬事後卸責之詞，不足採信。
五、又本件北市警交大字第ＡＢＺ０八八五七六號舉發通知單，係台北市政府警察局
    內湖分局潭美派出所於接獲上開監理所公文後，於九十二年四月二十五日補開舉
    發通知書（此項舉發仍在違規行為完成後三個月之時效內），轉交由台北市政府
    警察局交通大隊三組負責送達。經交通大隊依異議人於九十二年三月二十二日受
    舉發時陳報之地址送達，於九十二年五月二日第一次交寄，經退回。再於九十二
    年九月二十四日第二次交寄，於九十二年九月三十日寄存在台北縣五股鄉「德音
    郵局」，並未退回，有本院向交通大隊查詢之公務電話紀錄，及該舉發通知單送
    達紀錄、送達回證各一紙在卷可稽，異議人於異議狀中亦自承於九十二年十月間
    收受舉發通知書，該通知書已確實異議人收受無誤，是本件應審究者為送達之起
    算時間。按行政程序法第七十三條第三項規定：「應受送達人或其同居人、受雇
    人、接收郵件人員無正當理由拒絕收領文書時，得將文書留置於應送達處所，以
    為送達。」同法第七十四條第一項、第二項亦規定：「送達，不能依前二條規定
    為之者，得將文書寄存送達地之地方自治或警察機關，並作送達通知書兩份，一
    份黏貼於應受送達人住居所、事務所、營業所或其就業處所門首，另一份交由鄰
    關為送達者，得將文書寄存於送達地之郵政機關。」行政機關之文書以郵務人員
    為送達人時，倘應受送達人或其同居人、受雇人、接收郵件人員無正當理由拒絕
    收領文書時，依上開規定，得將文書以留置或寄存送達方式辦理，並非退回原寄
    行政機關。至於行政程序法第六十八條第五項規定，郵政機關之送達準用依民事
    訴訟法施行法第三條訂定之郵政機關送達訴訟文書實施辦法，依該辦法第十三條
    所規定，如遇應受送達人拒絕受領者，得經履行一定程序後，退回原寄機關，係
    指行政程序法未有明定且係性質相類似之情形下，始有準用該辦法之餘地。準此
    ，依上開說明，行政程序法第七十三條、第七十四條既有明定，即應優先適用。
    換言之，行政文書依行政程序法第七十四條第一項規定為寄存送達者，如確已完
    成文書寄存於地方自治、警察機關或郵政機構，並製作送達通知單二份，一份黏
    貼於送達處所之門首，另一份交由鄰居轉交或置於送達處所信箱或其他適當位置
    時，無論應受送達人實際上何時受領文書，均以「寄存之日期」視為「收受送達
    之日期」，而發生送達之效力。至於該條第三項規定寄存機關代為保存文書之期
    間，旨在不使寄存機關代為保存文書成為漫無止境之負擔，並不因而影響原已發
    生送達之效力，更無民事訴訟法第一百三十八條第二項自寄存之日起經十日始發
    生送達效力之問題，故本件舉發通知書應於九十二年九月三十日寄存郵局時，即
    發生送達之效力，且其應到案日期，依違反道路交通管理事件統一裁罰基準及處
    理細則第十四條，應留三十日之應到案日期，以維異議人申訴之權利。本件異議
    人係於九十二年十一月六日到案向台北區監理所提出申訴，已逾越到案期限十五
    日以內，依上開統一裁罰標準所定，應裁處新台幣六萬四千元，原處分機關未審
    酌該項舉發通知實際送達之時間，逕依最高額度處罰，容有未洽，應由本院撤銷
    原處分，改處如主文第二項所示之裁罰。
據上論斷，應依道路交通管理處罰條例第八十七條第二項，道路交通案件處理辦法第
二十條前段，裁定如主文。
中　　　華　　　民　　　國　　九十三　　年　　　十　　　月　　二十九　　日
                                      臺灣板橋地方法院交通法庭
                                          法　官  鄭  水  銓
右正本證明與原本無異。
如不服本裁定應於送達後五日內向本院提出抗告狀。
                                          書記官  陳  淑  芳
中　　　華　　　民　　　國　　九十三　　年　　 十一 　　月　　　五　　　日
